臺灣臺北地方法院刑事裁定　　　　　　 95年度聲判字第144號
聲　請　人
即告 訴 人　戊○○
　　　　　　乙○○
　　　　　　劉佳瑀原名丙○○.
共同代理人　胡盈州律師
　　　　　　陳麗芬律師
被　　　告　丁○○
　　　　　　甲○○
上列聲請人因告訴被告等偽造文書等案件，不服臺灣高等法院檢
察署檢察長民國95年9 月4 日95年度上聲議字第3745號駁回再議
處分（原偵查案號：臺灣臺北地方法院檢察署94年度偵續字第10
0 號、95年度偵字第5058號），聲請交付審判，本院裁定如下：
    主  文
聲請駁回。
    理  由
一、聲請意旨略以：
  (一)原檢察官既已查知被繼承人劉漢傑自91年3 月1 日至同年4
    月25日出境大陸，足證其不可能於91年3 月5 日在臺灣自己
    帳戶提領新臺幣（下同）1 百88萬2 千2 百12元，原檢察官
    竟未調查被告等與其子女名下所有帳戶進出金額，及被告等
    自91年起匯款至國外之資料，以查明被告等是否趁劉漢傑出
    境在外，盜領劉漢傑帳戶內之金額，原處分顯然違背法令；
    退步言之，被告等提領該筆金額縱經劉漢傑授權，因該筆金
    額係屬劉漢傑與告訴人及被告等公同共有，被告等仍涉犯侵
    占罪嫌。
  (二)被告甲○○為購買興隆路房地，匯款8 百94萬4 千7 百40元
    入劉漢傑帳戶，惟斯時劉漢傑人在病中，不可能出售該房地
    ；又該筆款項自91年6 月10日至同月18日旋遭人提領一空，
    當時劉漢傑人亦在病中，何以有動機、體力提領該筆款項，
    原檢察官未予調查被告等是否利用其子女帳戶或將上述款項
    匯出國外之方式取得該筆金額，原處分顯然違背法令；退步
    言之，縱劉漢傑同意將位於興隆路之不動產過戶予被告甲○○，此行為亦因欠缺對價關係，而有使公務員登載不實之犯
    行。
二、按告訴人不服上級法院檢察署檢察長或檢察總長認再議為無
    理由而駁回之處分者，得於接受處分書後10日內委任律師提
    出理由狀，向該管第一審法院聲請交付審判，刑事訴訟法第
    二百五十八條之一第一項定有明文。本件聲請人等即告訴人
    戊○○、乙○○、劉佳瑀（原名丙○○）以被告丁○○、甲○○偽造文書等案件，經臺灣臺北地方法院檢察署檢察官於
    95年7 月21日以94年偵續字第100 號不起訴處分後，聲請人
    等不服，聲請再議，嗣經臺灣高等法院檢察署檢察長於同年
    9 月4 日以95年度上聲議字第3745號駁回再議，經聲請人戊○○於同月21日收受，應送達聲請人乙○○之處分書於同年
    10月13日寄存於安樂分駐所、並於同月23日發生送達之效力
    ，應送達聲請人劉佳瑀之處分書於同年9 月26日寄存於埔墘
    派出所、於同年10月6 日發生送達之效力，聲請人等並於同
    年10月12日委任律師向本院提出本件聲請，業經本院調閱上
    開案件卷宗核閱無訛。聲請人戊○○之聲請顯已逾越法定不
    變期間，聲請為不合法，應予駁回；乙○○、劉佳瑀之聲請
    合於程序要件，應先敘明。
三、次按法院認為交付審判之聲請不合法或無理由者，應駁回之
    ；又法院為裁定前，得為必要之調查，同法第二百五十八條
    之三第二項前段、第三項分別定有明文。依上開規定之立法
    意旨，既係對於檢察官不起訴或緩起訴裁量權制衡之一種外
    部監督機制，法院僅就檢察官所為不起訴或緩起訴之處分是
    否正確加以審查，以防止檢察機關濫權，依此立法精神，法
    院就聲請交付審判案件之審查，所謂「得為必要之調查」，
    其調查證據之範圍，自應以偵查中曾顯現之證據為限，不得
    就告訴人新提出之證據再為調查，亦不可蒐集偵查卷以外之
    證據，否則，將與刑事訴訟法第二百六十條之再行起訴規定
    ，混淆不清（參照臺灣高等法院91年4 月25日第一次刑事庭
    庭長法律問題研究會議決議意旨），亦將使法院兼任檢察官
    而有回復「糾問制度」之虞。且法院裁定交付審判，即如同
    檢察官提起公訴使案件進入審判程序，是法院裁定交付審判
    之前提，必須偵查卷內所存證據已符合刑事訴訟法第二百五
    十八條第一項規定「足認被告有犯罪嫌疑」檢察官應提起公
    訴之情形，亦即該案件已經跨越起訴門檻，否則，縱或法院
    對於檢察官所認定之基礎事實有不同判斷，但如該案件仍須
    另行蒐證偵查始能判斷應否交付審判者，因交付審判審查制
    度並無如同再議救濟制度得為發回原檢察官續行偵查之設計
    ，法院仍應依同法第二百五十八條之三第二項前段規定，以
    聲請無理由裁定駁回。再按犯罪事實應依證據認定之，無證
    據不得認定犯罪事實，刑事訴訟法第一百五十四條第二項定
    有明文；如未能發現相當證據，或證據不足以證明，自不能
    以推測或擬制之方法，為裁判基礎（最高法院40年台上字第
    86號判例參照）。又被害人所述被害情形如無瑕疵可指，而
    就其他方面調查又與事實相符，其供述始足據為判決之基礎
    ；且告訴人之告訴，係以使被告受刑事訴追為目的，是其陳
    述是否與事實相符，仍應調查其他證據以資審認（最高法院
    32年上字第657 號、52年台上字第1300號判例參照）。末按
    認定犯罪事實所憑之證據，雖不以直接證據為限，間接證據
    亦包括在內，然而無論直接或間接證據，其為訴訟上之證明
    ，須於通常一般之人不致有所懷疑，而得確信其為真實之程
    度者，始得據為有罪之認定，倘其證明尚未達到此一程度，
    而有合理之懷疑存在時，即無從為有罪之認定，亦有最高法
    院76年台上字第4986號判例足供參照。
四(一)就91年3 月5 日劉漢傑合作金庫銀行帳戶提領新台幣1 百88
    萬2 千2 百12元部分，
    經查，劉漢傑於91年3 月1 日出境至同年4 月25日入境，固
    有入出境查詢結果附在92年偵字第20815 號卷第140 頁可稽
    ，惟依證人鄭麗芳於偵查中業具結證述：「（問：你們何時
    會登記客戶的資料？）就是客戶來領超過1 百萬時就會登記
    ，是登記領款人的資料。（問：提示91年3 月5 日取款，是
    否你經手的？）是的．．（問：可否委託代領？）可以委託
    代領，但是要提供領款人的姓名和年籍資料。這一件是需要
    密碼，是因為他雖然是合庫的客戶，但是他是別的分行的客
    戶，而來到三興分行領款，像這種情形就一定要有密碼才行
    。（問：客戶登記資料表是由何人填載？）不一定，有時是
    由行員有時是由領款人自己填，但無論誰填，都要由行員核
    對身份證。（問：本件是有摺或無摺提款？）一定要有存摺
    ，並填具取款憑條，並蓋上原留印鑑才能提款。」（94年偵
    續字第95年4 月14日偵查筆錄）等語明確，而以該提款人提
    款時已取得劉漢傑存摺、印鑑章，並知悉密碼，衡情其取得
    劉漢傑授權之可能性甚高。又劉漢傑返國後，仍陸續透過元
    大京華證券股份有限公司館前分公司帳戶買賣股票，並以股
    款銀行即世華銀行（嗣於92年10月27日合併，改制國泰世華
    商業銀行）000000000000號帳戶為之（分別見同上偵卷第29
    7 頁、第180 至183 頁），諒無就合作金庫帳戶內巨額款項
    置之不理之情形，是綜合判斷之，足認劉漢傑確係授權他人
    提領上開款項。至聲請人另指被告等提領上述款項縱經授權
    ，仍涉犯侵佔罪嫌部分，既非原不起訴之範圍，自非本院所
    得審酌，併此敘明。
  (二)就劉漢傑出售興隆路房地予甲○○部分，
    經查，告訴人等無非以91年6 月3 日劉漢傑業經三軍總醫院
    發出病危通知單，且病危通知單內記載劉漢傑已陷入肝昏迷
    ，質疑劉漢傑如何能與被告甲○○訂立買賣契約。惟上開病
    危通知單僅記載肝硬化合併肝昏迷、肝癌（見92偵20815 卷
    (一)第67頁），然查閱護理記錄6 月3 日有記載：p't Con's
    clear （按即病人意識清楚），精神可，活動較緩慢（見同
    上卷第72頁），且證人即見證人黃建宏於警詢時證述：「（
    問：你於91年6 月3 日在三軍總醫院是否見證劉漢傑把臺北
    市○○區○○路4 段1 巷42號之不動產賣給甲○○？當時劉
    漢傑的精神意識如何？當時在場是否有任何脅迫行為？）是
    ，當時我在場做見證。當時他精神意識很清楚，交談也很正
    常。沒有。（問：當時該不動產契約書是否劉漢傑自己所簽
    名蓋章？）是。」（見同上卷第10頁反面）等語明確。又依
    卷附劉漢傑入出境查詢結果，其復於同年8 月18日出境，顯
    見其事後病情已有好轉。再者，經本院比對不動產買賣契約
    書、土地建築改良物買賣所有權移轉契約書、91年6 月10日
    所立收據、土地登記申請書（見同上卷第26至27頁、第30頁
    、第32頁、第35頁、第410 頁）上「劉漢傑」簽名，實與中
    華商業銀行南京東路分行93年1 月14日93中銀南東字第013
    號函檢送劉漢傑開戶資料及印鑑卡、臺灣銀行營業部93年3
    月8 日營一存密字第09300022581 號函檢送劉漢傑存款往來
    資料、合作金庫銀行營業部93年2 月18日合金營業字第0933
    101000號函檢送劉漢傑取款資料、國泰世華商業銀行館前分
    行93年10月21日國世管前字第0790號函檢送劉漢傑90年至
    92年間取款條（分別見同上卷第191 頁、第193 頁、第257
    至279 頁、第283 至285 頁、第303 至311 頁）、委託買賣
    證券受託契約（見94年偵續字第100 號卷第76頁）上「劉漢
    傑」簽名，無論筆勢、筆順均十分神似，足認出售興隆路房
    地確為劉漢傑本人所為。
  (三)至劉漢傑帳戶內之8 百94萬4 千7 百40元於91年6 月10日起
    至同月18日止遭人提領部分，經查，中華商業銀行南京東路
    分行93年2 月13日中銀南東字第032 號函檢送劉漢傑91年
    6 月11日、12日、13日、14日、17日及18日取款憑條（見92
    年偵字第20815 卷(一)第290 至295 頁），其上「劉漢傑」簽
    名與其開戶資料中之簽名，應屬相符，而足認係其本人提領
    ，合先敘明。至其提領金額均分別為1 百49萬9 千元、最末
    一筆1 百44萬9 千7 百40元，是否係劉漢傑於取得價金後分
    次贈與他人，用以規避稅捐單位之查緝，或其本意係在製作
    虛偽買賣記錄，固因劉漢傑已過世而無從查明，然亦難單憑
    告訴人等之臆測即認被告甲○○與劉漢傑係基於通謀虛偽而
    為買賣。又經查詢被告等5 年內金融開戶資料、及財產、所
    得線上查調結果（見94年偵續字第100 號卷第66至67頁、第
    69頁，92年偵字第20815 號卷(一)第234 至253 頁），並核對
    被告丁○○之中興商業銀行、中華商業銀行、中國信託商業
    銀行及中聯信託投資股份有限公司95年4 月28日聯業字第
    251 號函檢送91年3 月1 日起至同年12月31日止之交易明細
    （分別見94年偵續字第100 號卷第196 至199 頁、第210 至
    216 頁、第217 至219 頁、第262 頁），及被告甲○○之中
    華商業銀行、台北國際商業銀行交易明細（見同上卷第150
    至160 頁），均未有相對應之資金出入。而被告甲○○確曾
    匯款8 百94萬4 千7 百40元予劉漢傑，有劉漢傑簽收之收據
    、被告甲○○中華商業銀行南京東路分行存摺明細（詳同上
    卷第151 頁）在卷足稽，自難僅憑聲請人等片面之指訴，即
    遽令被告等負擔使公務員登載不實之罪責。
五、綜上，被告等涉犯偽造文書等罪嫌，尚屬不能證明，業據原
    不起訴處分書及駁回再議處分書敘之綦詳，且依據卷內現存
    資料，並無其他積極證據可資證明被告等有何偽造文書等犯
    行；而檢察官為不起訴處分之理由，復無何違背經驗法則、
    論理法則或其他證據法則之情事，亦無聲請人等所指摘不利
    於被告等之事證未經檢察機關詳為調查或斟酌等據以交付審
    判之事由存在。從而，本件交付審判之聲請為無理由，應予
    駁回。
據上論斷，依刑事訴訟法第二百五十八條之三第二項前段，裁定
如主文。
中　　華　　民　　國　　96　　年　　2 　　月　　5 　　日
　　　　　　　　　        刑事第三庭
                              審判長法  官  黃雅芬
                                    法　官　游士珺
　　　　　　　　　　　　　　　　    法　官　王幸華
上正本證明與原本無異。
本裁定不得抗告。
                          　　　    書記官　陳泰寧
中　　華　　民　　國　　96　　年　　2 　　月　　5 　　日
